【裁判字號】    91,訴,1057
【裁判日期】    920508
【裁判案由】    勞保
【裁判全文】
臺北高等行政法院判決                            九十一年度訴字第一○五七號
                              .
    原      告  甲○○○
    被      告  勞工保險局
    代  表  人  廖碧英(總經理.
    訴訟代理人  乙○○
                丙○○
右當事人間因勞保事件，原告不服行政院勞工委員會中華民國九十一年一月二十二日
台九十勞訴字第○○二七六四六號訴願決定，提起行政訴訟。本院判決如左：
    主  文
原告之訴駁回。
訴訟費用由原告負擔。
一、事實概要：緣台北市理燙髮美容業職業工會被保險人即原告因罹患冠狀動脈心臟
    病，於民國（下同）八十九年五月十九日檢據申請普通疾病殘廢給付。案經被告
    綜合審查，認其心臟病已接受汽球擴張術治療，依八十九年九月二十九日之心臟
    超音波檢查，左心射出分數六八％，正常，並無心臟殘障事實，所患殘廢程度未
    符合勞工保險殘廢給付標準表請領之規定，乃於八十九年十二月十一日以八九保
    給字第六○八一三一三號書函核定所請殘廢給付應不予給付。原告不服，申請審
    議，遭審定駁回，提起訴願，亦遭決定駁回，遂提起本件行政訴訟。
二、兩造聲明：
  (一)原告聲明：1.訴願決定及原處分均撤銷，並命被告給付原告新台幣二十六萬八千
                四百元，及自民國八十九年十二月十一日起至清償之日止按週年利
                百分之十計算之利息。
              2.訴訟費用由被告負擔。
  (二)被告聲明：1.駁回原告之訴。
              2.訴訟費用由原告負擔。
三、兩造之爭點：被告以原告所患未符合勞工保險殘廢給付標準表請領之規定，乃核
                定所請殘廢給付應不予給付，是否適法？
  (一)原告主張之理由：（未於言詞辯論期到場，依其訴狀所陳）
    1.依被告書函不予殘廢給付，其理由「．．．術後左心射出分數為六八％，正常
      並無心臟殘障事實．．．所請殘廢給付應不予給付。」已違反行政程序法第十
      條規定：「行政機關行使裁量權，不得逾越法定之裁量範圍，．．．」及內政
      部七十三年十一月二十六日台內社字第二六七五九三號函示：「殘廢給付等級
      之認定應．．．按．．『身體障書之狀態』欄審定．．．。」而若符合勞保條
      例附表殘廢給付標準表第四十七項之「身體障害之狀態」明文表示「胸腹部臟
      器機能遺存顯著障害，終身祗能從事輕便工作。」應適用第七級四四○日。原
      告之殘廢診斷書經被告指定複檢，皆符合上述規定，但被告卻自設另一個標準
      判定不予殘廢給付，明顯違反行政程序法第一百六十一條及大法官釋字第四二
      三號令之禁止恣意原則。
    2.殘廢給付應依事實並受證據法則之規範，依最高行政法院三十九年判字第二號
      及七十一年四月三十日七一判字第四六一號判決可資參考，被保險人依照勞保
      條例施行細則第七十八條規定，有醫師診斷書之事實證據，而被告所核定之等
      級卻未附理由證據及標準，以敷衍恣意的心態審核，原告豈能甘服。被告核付
      應依法律規定而不得任意不給或少給，否則即違反行政程序法第四條及第八條
      保護人民正當合理的信賴。
    3.退萬步言，被告對本件殘廢障害之行政處分應遵守行政程序法第九十二條，說
      明事實、理由、審核標準及法律依據，以為准駁，如此不但符合行政程序法第
      十條規定，也保障勞工權益，盼查明。
  (二)被告主張之理由：
    1.按「被保險人因普通傷害或罹患普通疾病，經治療終止後，如身體遺存障害，
      適合殘廢給付標準表規定之項目，並經保險人自設或特約醫院診斷為永久殘廢
      者，得按其平均月投保薪資，依同表規定之殘廢等級及給付標準，一次請領殘
      廢補助費．．．」勞工保險條例第五十三條第一項定有明文。又勞工保險殘廢
      給付標準表「胸腹部臟器障害」系列第四十七障害項目，規定「胸腹部臟器機
      能遺存顯著障害，終身只能從事輕便工作者」為第七殘廢等級，給付標準四四
      ○日；第五十二障害項目規定「胸腹部臟器遺存障害者」為第十二殘廢等級，
      給付標準一○○日。同系列附註規定：「．．．二、胸腹部臟器障害等級之審
      定：胸腹部臟器機能遺存障害，須將症狀綜合衡量，永久喪失勞動能力與影響
      其日常生活活動或社會生活活動之狀況及需他人扶助之情形，比照精神、神經
      障害等級審定基本原則、綜合審定其等級。」附註六規定，「胸腹部臟器遺存
      障害者」係指胸腹部遺存機能障害，致工作上確有明顯之阻害而由醫學上可予
      證明者，如膀胱括約肌變化所致之尿失禁或肛門括約肌不全（因斷裂等）所致
      之大便失禁者，適用第五十二項第十二級。至於施行胃或膽囊切除術，如經過
      順利，未遺存明顯之永久性機能障礙者，不在給付範圍。
    2.本案原告因罹患冠狀動脈心臟病，於八十九年五月十九日向被告申請普通疾病
      殘廢給付，據其檢附范內兒科診所八十九年五月十二日開具同日審定殘廢之勞
      工保險殘廢診斷書載：胸腹部遺存顯著障害，不宜從事粗重工作。嗣經原告複
      檢，據其補送財團法人新光吳火獅紀念醫院八十九年六月十七日開具同日審定
      殘廢之勞工保險殘廢診斷書載：患者因冠狀動脈心臟病，經皮冠狀動脈氣球擴
      張術後，須長期治療且終身不能從事一般勞作，僅能從事輕便性工作。案經被
      告送請特約醫師據財團法人新光吳火獅紀念醫院出具之診斷書及該醫院病歷影
      本等資料審查意見：病人之心臟病已接受氣球擴張術治療，依八十九年九月二
      十九日之心臟超音波檢查，左心射出分數六八％，正常，並無心臟殘障。被告
      遂以原告所患不符勞工保險殘廢給付標準表規定之給付標準，乃於八十九年十
      二月十一日以八九保給字第六○八一三一三號書函核定所請殘廢給付應不予給
      付。揆諸首揭規定，於法並無不合。原告不服，向勞工保險監理委員會申請爭
      議審議，經該會審定駁回，原告再提訴願亦經駁回在案。
    3.原告雖訴稱，其符合第四十七障害項目，被告卻自設標準判定不予給付，且未
      附理由證據及標準等語云云。惟查勞工保險條例第五十三條之附表即勞工保險
      殘廢給付標準表，其立法之結構原係以「身體障害之狀態」即所遺障害之程度
      為評價且為殘廢等級區分之基準，於胸腹部臟器障害等級之審定，且須將症狀
      綜合衡量，並審酌其永久喪失勞動能力與影響其日常生活活動或社會生活活動
      之狀況及需他人扶助之情形。復查被告於審核保險給付案件時，除以被保險人
      或受益人檢附之保險資料、診斷書等書面資料予以審核外，如有必要，亦須另
      外徵詢專科醫師意見或實地派員訪查瞭解實情等，故法令明文規定保險人為審
      核保險給付，得調查有關之文件，得另行指定醫院或醫師複檢，並得通知出具
      診斷書之醫院診所檢送必要之有關診療病歷等。又據醫理見解，左心射出分數
      為衡量心臟功能之重要指標。是本案被告於審核時，除以原告檢附之診斷書等
      書面資料予以審核外，連同其於財團法人新光吳火獅紀念醫院就診治療之相關
      病歷與心臟功能檢查報告等資料，一併送請特約專科醫師審查，且勞工保險監
      理委員會專業醫師亦認李君並無心臟殘障。綜上，被告特約專科醫師依原告檢
      附之財團法人新光吳火獅紀念醫院八十九年六月十七日開具勞工保險殘廢診斷
      書及其於該醫院就診治療之相關病歷與心臟功能檢查報告等資料審認，原告因
      罹患冠狀動脈心臟病，接受氣球擴張術治療，八十九年九月二十九日之心臟超
      音波檢查報告顯示，左心射出分數六八％為正常，術後心臟功能並未遺存永久
      性機能障害，經綜合審定，所患不符合勞工保險殘廢給付標準表之給付標準。
      從而被告依首揭規定否准所請殘廢給付，於法並無不合。
    理  由
一、本件原告經合法通知，未於言詞辯論期日到場，核無行政訴訟法第二百十八條準
    用民事訴訟法第三百八十六條各款所列情形，爰經被告聲請，由其一造辯論而為
    判決，合先敘明。
二、按「被保險人因普通傷害或罹患普通疾病，經治療終止後，如身體遺存障害，適
    合殘廢給付標準表規定之項目，並經保險人自設或特約醫院診斷為永久殘廢者，
    得按其平均月投保薪資，依同表規定之殘廢等級及給付標準，一次請領殘廢補助
    費．．．。被保險人領取普通傷病給付期滿，或其所患普通傷病經治療一年以上
    尚未痊癒，如身體遺存障害，適合殘廢給付標準表規定之項目，並經保險人自設
    或特約醫院診斷為為不能復原者，得比照前項規定辦理。勞工保險條例第五十三
    條定有明文。次按勞工保險殘廢給付標準表「胸腹部臟器障害」系列第四十七障
    害項目，規定「胸腹部臟器機能遺存顯著障害，終身只能從事輕便工作者」為第
    七殘廢等級，給付標準四四○日；第五十二障害項目規定「胸腹部臟器遺存障害
    者」為第十二殘廢等級，給付標準一○○日。同系列附註規定：「一、胸腹部器
    ．．．二、胸腹部臟器障害等級之審定：胸腹部臟器機能遺存障害，須將症狀綜
    合衡量，永久喪失勞動能力與影響其日常生活活動或社會生活活動之狀況及需他
    人扶助之情形，比照精神、神經障害等級審定基本原則、綜合審定其等級。」附
    註六規定，「胸腹部臟器遺存障害者」係指胸腹部遺存機能障害，致工作上確有
    明顯之阻害而由醫學上可予證明者，如膀胱括約肌變化所致之尿失禁或肛門括約
    肌不全（因斷裂等）所致之大便失禁者，適用第五十二項第十二級。至於施行胃
    或膽囊切除術，如經過順利，未遺存明顯之永久性機能障礙者，不在給付範圍。
三、本件原告係台北市理燙髮美容業職業工會被保險人，八十九五月十九日，檢據范
    內兒科診所八十九年五月十二日出具之殘廢診斷書，以其因罹患冠狀動脈心臟病
    為由，向被告申請普通疾病殘廢給付。被告審查後，認原告心臟病已接受汽球擴
    張術治療，依八十九年九月二十九日之心臟超音波檢查，左心射出分數六八％，
    正常，並無心臟殘障事實，所患殘廢程度未符合勞工保險殘廢給付標準表請領之
    規定，乃於八十九年十二月十一日以八九保給字第六○八一三一三號書函核定所
    請殘廢給付應不予給付。原告不服，申請審議，遭審定駁回，提起訴願，亦遭決
    定駁回等情，有勞工保險給付申請書、勞工保險監理委員會審議勞工保險爭議事
    項審定書及訴願決定書等附卷可稽，且為兩造所不爭執，堪信為真實。
四、查原告申請系爭殘廢給付時所檢據之范內兒科診所於八十九年五月十二日出具之
    殘廢診斷書記載原告傷病名稱為「冠狀動脈疾病、二尖瓣閉鎖不全、高血壓」治
    療經過則記載：「患者曾於民國八十八年三月十三日於新光吳火獅醫院接受導管
    檢查及冠狀動脈氣球擴張術於同年三月十七日出院。同時門診長期追蹤治療。」
    殘廢部位則記載：「胸腹部遺存顯著障害，不宜從事粗重工作。」等語，有該診
    斷書在卷可憑。嗣經原告複檢，檢送財團法人新光吳火獅紀念醫院八十九年六月
    十七日出具同日審定殘廢之勞工保險殘廢診斷書為證，該診斷書傷病名稱記載為
    ：「冠狀動脈心臟病，經皮冠狀動脈氣球擴張術後」治療經過記載：「患者於八
    十八年三月十五日在本院接受冠狀動脈氣球擴張術，目前仍在門診治療中」殘廢
    部位則載為：「患者因上述疾病，須長期治療且終身不能從事一般勞作，僅能從
    事輕便性工作」等語，亦有該診斷書在卷可考。被告將上開診斷書及新光醫院之
    病歷資料送請特約醫師審查，審查意見認為：「病人之心臟病已接受氣球擴張術
    治療，依八十九年九月二十九日之心臟超音波檢查，左心射出分數六八％，正常
    ，並無心臟殘障。」等語，有該審查意見在卷可按。被告遂綜合審核，認定原告
    所患不符勞工保險殘廢給付標準表規定之給付標準，於八十九年十二月十一日以
    八九保給字第六○八一三一三號書函否准原告申請，揆諸前揭規定，並無不合。
五、原告主張其症狀符合殘廢給付標準表第四十七障害項目，被告卻自設標準判定不
    予給付，且未附理由證據及標準等語云云；惟按勞工保險條例第五十三條之附表
    即勞工保險殘廢給付標準表之立法結構原係以「身體障害之狀態」即所遺障害之
    程度為評價，且為殘廢等級區分之基準，於胸腹部臟器障害等級之審定，尤須將
    症狀綜合衡量，並審酌其永久喪失勞動能力與影響其日常生活活動或社會生活活
    動之狀況及需他人扶助之情形，已如前述。而被告於審核保險給付案件時，除以
    被保險人或受益人檢附之保險資料、診斷書等書面資料予以審核外，如有必要，
    亦須另外徵詢專科醫師意見或實地派員訪查瞭解實情等，故法令明文規定保險人
    為審核保險給付，得調查有關之文件，得另行指定醫院或醫師複檢，並得通知出
    具  診斷書之醫院診所檢送必要之有關診療病歷等，此觀勞工保險條例第二十八
    條、第五十六條及該條例施行細則第六十一條規定至明。又衡諸醫理見解，左心
    射出分數為衡量心臟功能之重要指標。被告之認定係基於原告檢附之診斷書等書
    面資料及特約專科醫師審查，所為之綜合判斷，並無不合。又勞工保險監理委員
    會亦將上開資料送請專業醫師審查，審查意見亦認為；「李月娥女士因冠狀動脈
    疾病經氣球擴張術治療後，八十九年九月二十九日心超音波檢查左心射出數百分
    之六十八，為正常，並無心臟殘障」等語，亦有該審查意見附卷可佐。足證原告
    術後心臟功能並未遺存永久性機能障害，要無疑義，被告綜合審定原告所患不符
    合勞工保險殘廢給付標準表之給付標準，於法有據。且被告之綜合判定，並無違
    反行政程序法第十條裁量逾越之問題，更與行政程序法第一百六十一條與司法院
    大法官釋字第四二三號解釋無涉，原告此項主張，洵不足採。
六、原告主張其申請有檢據醫師診斷書為證，而被告否准原告所請卻未附理由證據及
    標準云云；但查被告八十九年十二月十一日以八九保給字第六○八一三一三號書
    函說明二業將勞工保險條例第五十三條規定明列，說明三亦明載原告申請殘廢給
    付案有如前述之理由，無心臟殘障事實，不符前揭勞工保險條例第五十三條規定
    等語，核該函業將否准理由、證據及標準簡扼說明，並於原告申請審議審定及訴
    願時分別提出答辯書，詳敘其否准理由等項在卷可稽，核已符合行政程序法第九
    十六條規定無訛，原告此項主張，亦不足採。且原告此項主張核與行政程序法第
    四條、第八條、第十條及第九十二條規定無關，併此敘明。
七、綜合上述，原告雖因冠狀動脈心臟疾病，接受氣球擴張術之治療，惟依相關資料
    仍未符合殘廢之程度，被告否准原告殘廢給付之申請，並無不合，審議審定及訴
    願決定遞予維持，亦無違誤，原告仍執前詞，訴訟撤銷，併請判命被告給付均為
    無理由，均應駁回。
據上論結，本件原告之訴為無理由，爰依行政訴訟法第二百十八條、民事訴訟法第三
百八十五條第一項前段、行政訴訟法第九十八條第三項前段，判決如主文。
中      華      民      國    九十二    年      五      月      八      日
                 臺 北 高 等 行 政 法 院   第 六 庭
                                審 判 長   法    官  林樹埔
                                           法    官  曹瑞卿
                                           法    官  闕銘富
右為正本係照原本作成。
如不服本判決，應於送達後二十日內，向本院提出上訴狀並表明上訴理由，如於本判
決宣示後送達前提起上訴者，應於判決送達後二十日內補提上訴理由書（須按他造人
數附繕本）。
中      華      民      國    九十二    年      五      月      八      日
                                           書 記 官  吳芳靜


司法院資訊處製作；財團法人民間司法改革基金會備份。
